臺灣彰化地方法院彰化簡易庭民事判決
111年度彰簡字第515號
原      告  杜錦河  

兼訴訟代理  
人          趙玉女  
共      同
訴訟代理人  杜建旻  
被      告  翁金城  
上列當事人間因過失傷害案件（110年度交易字第342號），原告
提起刑事附帶民事訴訟之損害賠償事件，經本院刑事庭裁定移送
（110年度交附民字第91號），本院於民國111年12月1日言詞辯
論終結，判決如下：
    主      文
被告應給付原告乙○○新臺幣伍萬柒仟捌佰壹拾柒元，以及自民國
一百一十年八月二十四日起至清償日止，按年息百分之五計算之
利息。
原告其餘之訴均駁回。
訴訟費用由被告負擔百分之二十六，餘由原告乙○○負擔。
本判決原告乙○○勝訴部分得假執行。但被告如以新臺幣伍萬柒仟
捌佰壹拾柒元為原告乙○○預供擔保，得免為假執行。
原告其餘假執行之聲請均駁回。
    事實及理由
壹、程序部分：
一、按不變更訴訟標的，而補充或更正事實上或法律上之陳述者
    ，非為訴之變更或追加，民事訴訟法第256條定有明文。經
    查，原告於起訴時原本訴之聲明第1項為：被告應給付原告
    新臺幣（下同）347,611元及遲延利息（見交附民字卷第5頁
    ），嗣於本院民國111年12月1日言詞辯論期日時將之變更為
    ：被告應給付原告乙○○222,681元，原告甲○○825元，暨上開
    金額之遲延利息（見本院卷第197頁），核此僅為更正法律
    上之陳述，與上開規定相符，應予准許。
二、被告經合法通知，無正當理由未於言詞辯論期日到場，核無
    民事訴訟法第386條各款所列情形，爰依原告聲請，由其一
    造辯論而為判決。
貳、實體部分：
一、原告主張：
（一）被告於109年11月1日下午2時34分許，駕駛車牌號碼000-0
      000號自用小客車，沿彰化縣花壇鄉彰花路450巷由東往西
      方向行駛，行經該路段與彰花路之無號誌交岔路口時（下
      稱本案交岔路口），原應注意汽車行駛至無號誌之交岔路
      口，支線道車應暫停讓幹線道車先行。而依當時天候為晴
      、日間自然光線，路面鋪裝柏油、路面乾燥、無缺陷，道
      路無障礙物、視距良好，路口設有反射鏡等情況，並無不
      能注意之情事，竟疏未注意及此，未暫停讓彰花路幹線道
      車先行即貿然直行。適原告甲○○駕駛車牌號碼000-0000號
      自用小客貨車（下稱系爭車輛）並搭載原告乙○○，沿彰花
      路由北往南方向行駛至本案交岔路口，本應注意減速慢行
      ，作隨時停車之準備。而依上述之天候、光線、路面狀況
      、道路無障礙物、視距良好及路口設有反射鏡等情形，並
      無不能注意之情事，亦疏未注意及此，反超速直行。兩車
      因此閃避不及而發生碰撞，造成原告甲○○受有頭部外傷合
      併頭皮挫傷、胸壁挫傷，原告乙○○則受有左側胸壁挫傷、
      左側第三及第四肋骨陳舊性骨折等傷害（下稱系爭事故）
      。
（二）原告因系爭事故分別受有下列損害：
　　⒈原告甲○○：支出醫療費用825元。
　　⒉原告乙○○：共支出222,681元，其項目及金額分別為：
　　　①系爭車輛維修費用185,000元（系爭車輛係訴外人錦和國
        際有限公司所有，嗣該公司將系爭事故之損害賠償請求
        權讓與予原告乙○○）；
　　　②醫療費用2,385元；
　　　③因系爭事故休養6週而無法工作之薪資損失計33,306元；
　　　④因本件支出之訴訟費用計1,990元。
（三）原告所受前揭損害既因被告過失行為所致，自應由被告負
      損害賠償責任，爰依法提起本件訴訟。並聲明：⒈被告應
      給付原告乙○○222,681元，原告甲○○825元，及均自起訴狀
      繕本送達翌日起至清償日止，按年息5%計算之利息；⒉願
      供擔保，請准宣告假執行。　　　　　　　
二、被告未於言詞辯論期日到場，亦未提出書狀作何聲明或陳述
    。　　
三、得心證之理由：
（一）按因故意或過失，不法侵害他人之權利者，負損害賠償責
      任；汽車、機車或其他非依軌道行駛之動力車輛，在使用
      中加損害於他人者駕駛人應賠償因此所生之損害；不法侵
      害他人身體、健康者，對於被害人因此喪失或減少勞動能
      力，或增加生活上之需要時，應負損害賠償責任，民法第
      184條第1項前段、第191條之2前段、第193條第1項分別定
      有明文。經查，原告主張被告因過失行為致生系爭事故，
      並造成原告2人受有上開傷害等情，嗣經本院刑事庭以110
      年度交易字第342號刑事判決論以過失傷害罪，判處拘役4
      0日（得易科罰金）等情，業據本院調閱上開判決電子卷
      證查核無誤，此部分事實已可認定，是依前揭規定，被告
      應就原告所受損害負賠償責任。
（二）關於原告所得請求賠償金額部分，茲分述如下：
　　⒈醫療費用部分：
　　　原告甲○○、乙○○主張其等因被告行為受有支出醫療費用分
      別為825元及2,385元之損害，已提出診斷證明書及收據為
      證（見交附民字卷第19-25、29-31頁），且經核其支出目
      的均與原告2人治療所受傷勢相關，是此部分之請求，應
      可准許。
　　⒉系爭車輛維修費用部分：　
　　　按不法毀損他人之物者，被害人得請求賠償其物因毀損所
      減少之價值，民法第196條定有明文。而所謂請求賠償物
      被毀損所減少之價額，得以修復費用為估定標準，但以必
      要者為限，例如修理材料以新品換舊品，應予折舊。經查
      ，原告乙○○主張系爭車輛因系爭事故可歸責於被告所生損
      害，已支出修復費用計185,000元，其中包含零件111,547
      元、工資73,453元乙情，業據其提出結帳清單、行車執照
      、發票及債權讓與證明等件為證（見本院卷第91-99、125
      、155頁），本院審酌原告提出前揭單據所載系爭車輛各
      項修復項目均與本件事故相關，應認前述支出均屬必要、
      合理，且零件支出乃以新品換舊品，依前揭說明即應予折
      舊。依行政院所頒固定資產耐用年數表及固定資產折舊率
      之規定，【非運輸業用客車、貨車】之耐用年數為5年，
      依定率遞減法每年折舊1000分之369，另依營利事業所得
      稅查核準則第95條第6項規定「固定資產提列折舊採用定
      率遞減法者，以1年為計算單位，其使用期間未滿1年者，
      按實際使用之月數相當於全年之比例計算之，不滿1月者
      ，以1月計」，系爭車輛自出廠日104年10月（行車執照僅
      記載年月，未記載出廠日，依法推定為該月15日），迄本
      件車禍發生時即109年11月1日，已使用5年1月，則零件扣
      除折舊後之修復費用估定為11,159元（詳如附表之計算式
      ），再加計工資73,453元後，系爭車輛經修復所需必要費
      用之總額應為84,612元。是原告乙○○於此範圍內，請求被
      告賠償系爭車輛維修費用84,612元，應予准許。
    ⒊因系爭事故休養6週而無法工作之薪資損失部分：
      原告乙○○主張因系爭事故需休養6週無法工作，受有不能
      工作之薪資損失33,306元等語。經查，原告乙○○於系爭事
      故發生後至醫院就診，經診斷受有上開傷害，並建議應休
      養6週乙節，有卷附診斷證明書之證明及醫囑欄為憑（見
      本院卷第89頁），考量原告乙○○所受傷勢為胸壁挫傷及肋
      骨陳舊性骨折，衡情對其工作能力確實可能產生影響，是
      原告乙○○主張其自系爭事故發生後6週內確有因傷無法工
      作之情形，應屬可採。又原告乙○○雖未提出其每月實際薪
      資之證明，惟參酌其於系爭事故發生時之勞保投保薪資為
      23,800元（見本院卷第85頁），則以此項金額作為其不能
      工作期間每月薪資損失之計算基準，尚屬客觀合理，據此
      計算原告乙○○受有6週不能工作之薪資損失應為33,320元
      （計算式：23,800元×42/30=33,320元），是原告乙○○主
      張被告應賠償其不能工作期間薪資損失33,306元未逾上開
      數額，此部分即可准許。
　　⒋支出訴訟費用部分：
　　　按訴訟費用之負擔係由法院依訴訟勝敗情形命當事人負擔
      ，與被告之侵權行為間並無相當因果關係，亦非損害賠償
      之一部，則原告乙○○請求被告應賠償訴訟費用1,990元，
      即屬無據，不能准許。　　　
　　⒌關於與有過失部分：
　　  ①損害之發生或擴大，被害人與有過失者，法院得減輕賠 
        償金額或免除之；該項規定，於被害人之代理人或使用
        人與有過失者，準用之，民法第217條第1項、第3項定
        有明文。
　　  ②經查，依上所述，被告之過失行為固為系爭事故發生原
        因；惟原告甲○○於前揭時地駕駛系爭車輛搭載原告乙○○
        行駛至本案交岔路口時，未注意減速慢行，作隨時停車
        之準備，反超速行駛，其與被告之過失行為均同為造成
        系爭事故之原因，且交通部公路總局臺中區監理所彰化
        區車輛行車事故鑑定委員會鑑定意見書及交通部公路總
        局車輛行車事故鑑定覆議會覆議意見書亦均同此認定（
        見臺灣彰化地方檢察署110年度偵字第2181號卷第50-52
        頁、本院刑事庭110年度交易字第342號卷第61-63頁）
        ，是經斟酌該2人過失程度及系爭事故發生情節，認原
        告甲○○及被告就系爭事故應各負擔50%之過失責任。另
        原告乙○○既為原告甲○○以系爭車輛所搭載之人，因藉原
        告甲○○而擴大其活動範圍，原告甲○○即為原告乙○○之使
        用人，揆諸前揭說明，原告乙○○對被告請求損害賠償部
        分即有過失相抵規定之適用，並應承擔原告甲○○之過失
        。準此，被告對原告2人所負損害賠償責任均應減為50%
        。　
　　⒍另原告甲○○、乙○○因系爭事故已受領強制責任險理賠金各
      為775元、2,335元乙情，有明台產物保險股份有限公司11
      1年7月1日函在卷可參（見本院卷第179頁），此部分依強
      制汽車責任保險法第32條規定，應自被告賠償金額內予以
      扣除。
（三）綜上，原告甲○○所得請求金額經依兩造應負擔過失比例核
      減後應為413元（計算式：825元×50%=413元，元以下四捨
      五入），然其已受領逾其所得請求賠償金額之強制責任險
      理賠金775元，自不得再對被告為損害賠償之請求。至原
      告乙○○對被告得請求之金額經加總後，再依兩造應負擔過
      失比例予以核減，並扣除原告已受領前揭強制責任險理賠
      金額後，其得請求被告賠償金額應為57,817元（計算式：
      【2,385元+84,612元+33,306元】x50%-2,335元=57,817元
      ，元以下四捨五入）。
四、綜上所述，原告乙○○依侵權行為法律關係，請求被告應給付
    57,817元，以及自起訴狀繕本送達翌日即110年8月24日起（
    見交附民字卷第39頁）至清償日止，按年息5%計算之利息，
    為有理由，應予准許；逾此範圍之請求，為無理由，應予駁
    回。又原告甲○○依上開法律關係請求被告給付825元，以及
    自起訴狀繕本送達翌日起至清償日止，按年息5%計算之利息
    ，為無理由，應予駁回。
五、本件原告乙○○勝訴部分係就民事訴訟法第427條適用簡易程
    序所為被告敗訴之判決，依同法第389條第1項第3款規定，
    爰依職權宣告假執行；另依同法第392條第2項之規定，依職
    權宣告被告如預供擔保，得免為假執行。至原告2人敗訴部
    分，其假執行聲請即失所依附，應予駁回。
六、本件事證已臻明確，原告其餘攻擊防禦方法及所提證據，核
    與判決結果無影響，毋庸逐一論述，併此敘明。
七、本件係刑事附帶民事訴訟，而由本院刑事庭移送民事庭者，
    依刑事訴訟法第504條第2項之規定，本無須繳納裁判費，惟
    原告乙○○所請求關於財產上損害部分並非上開免繳納裁判費
    之範圍，且為因應其他訴訟費用發生，仍依民事訴訟法第79
    條規定諭知訴訟費用之負擔。
中　　華　　民　　國　　111 　年　　12　　月　　15　　日
        　　　　　彰化簡易庭  法  官　黃英豪
以上正本係照原本作成。
如不服本判決，須於判決送達後20日內，向本院提出上訴狀。（
須按他造當事人之人數附繕本）。如委任律師提起上訴者，應一
併繳納上訴審裁判費。
中　　華　　民　　國　　111 　年　　12　　月　　15　　日
                              書記官  張莉秋   　　　　　　　　　　　

附表
-----
折舊時間           金額
第1年折舊值        111,547×0.369=41,161
第1年折舊後價值    111,547-41,161=70,386
第2年折舊值        70,386×0.369=25,972
第2年折舊後價值    70,386-25,972=44,414
第3年折舊值        44,414×0.369=16,389
第3年折舊後價值    44,414-16,389=28,025
第4年折舊值        28,025×0.369=10,341
第4年折舊後價值    28,025-10,341=17,684
第5年折舊值        17,684×0.369=6,525
第5年折舊後價值    17,684-6,525=11,159
第6年折舊值        0
第6年折舊後價值    11,159-0=11,159